臺灣臺南地方法院刑事判決　　　　　　　　　　　　　　九十一年度自字第五三號
　　自　訴　人　甲○○○股份有限公司　 設台南市○區○○路二五七號
　　代　表　人　丙○○
　　被　　　告　乙○○
　　選任辯護人　許雅芬
　　　　　　　　江信賢
　　　　　　　　蔡文斌律師
右列被告因竊佔案件，經自訴人提起自訴暨追加自訴，本院判決如左：
    主  文
乙○○被訴強制罪部分無罪；其餘被訴竊佔部分免訴。
    理  由
壹、無罪諭知之部分：
一、追加自訴意旨略以：被告乙○○於民國八十九年十二月二十三日在自訴人所有之
    台南市○區○○段八六三號土地（以下簡稱系爭土地），即附圖所示ＡＢ兩點處
    圈圍鐵絲網，妨害自訴人通行、行使所有權之權利，因認被告乙○○涉犯刑法第
    三百零四條第一項之強制罪等語。
二、按於第一審辯論終結前，得就與本案相牽連之犯罪或本罪之誣告罪，追加起訴；
    追加起訴，得於審判期日以言詞為之，刑事訴訟法第二百六十五條定有明文。查
    本件自訴人代表人丙○○自訴被告涉犯竊佔罪，於本案之審判期日以言詞就與本
    案相牽連之強制罪，追加起訴，並無不合，先予敘明。
三、按犯罪事實應依證據認定之，無證據不得推定其犯罪事實；又不能證明被告犯罪
    者，應諭知無罪之判決，刑事訴訟法第一百五十四條、第三百零一條第一項分別
    定有明文。又按刑法第三百零四條第一項規定，以強暴脅迫妨害他人行使權利，
    係以對被害人實施強暴脅迫為構成要件。如未對被害人實施強暴脅迫，即不構成
    該罪。最高法院著有八十二年上易字第八七一號判決可資參照。
四、經查：右揭事實，業據自訴人代表人丙○○指訴歷歷，被告雖於本院調查中自稱
    ：係伊司機高先生在系爭土地如附圖所示之Ａ、Ｂ二點以鐵絲網圈圍，並非伊所
    為等語，然被告於本院審理中供稱：「工人是我們昆山中學請的司機。薪水由昆
    山中學支付，他沒有住在這裡。我是昆山中學的董事，他每天都會來載我。他每
    天來我這裡大約二、三個小時，其他時間都在學校。他除了作司機的工作，沒有
    幫我做其他工作」等語（詳本院九十一年九月五日審判筆錄），則被告所指之司
    機既非被告所僱用，亦未與被告一同居住於該處，衡情，該司機豈敢任意圈圍鐵
    絲網，足認上開鐵絲網應係被告指示該名司機圈圍無訛。況倘上開鐵絲網非被告
    所圈圍，則被告於發現附圖所示之ＡＢ兩點有鐵絲網圈圍時，理應立即將上開鐵
    絲網拆除，豈有迄本院另案九十年度訴字第二０四號損害賠償事件之承審法官於
    九十年三月二十三日履勘系爭土地時，猶未將上開鐵絲網拆除之理，且被告係實
    際占有系爭土地之人，此亦經本院九十年度訴字第二０四號判決及台灣高等法院
    台南分院九十一年度上字第四十七號民事判決認定在案，此有判決二份附卷可稽
    ，從而，將系爭土地如附圖ＡＢ兩點以鐵絲網圈圍，被告無疑是最大之受益者，
    益證上開鐵絲網係被告所圈圍無訛。自訴代表人雖追加自訴被告涉犯強制罪云云
    ，惟自訴人代表人蕭弈泉就被告圈圍鐵絲網係施強暴之手段，迄未舉證證明，僅
    泛以被告經自訴人代表人蕭弈泉請求拆除上開鐵絲網，被告猶不拆除，即遽認被
    告圈圍鐵絲網係以強暴方式妨害自訴人行使所有權，實嫌率斷，則自訴人代表人
    蕭弈泉無從舉證證明被告係以強暴手段妨害自訴人行使權利，自與刑法第三百零
    四條第一項之構成要件未合。此外復查無其他積極證據足資證明被告確有自訴人
    所指之強制罪犯行，既然被告此部分之犯行無法證明，依照首開說明，自應為無
    罪判決之諭知。
貳、免訴諭知之部分：
一、按案件時效已完成者，應諭知免訴之判決，刑事訴訟法第三百零二條第二款定有
    明文。
二、本件自訴人認被告涉有竊佔罪嫌，係以被告業於本院九十年訴字第二０四號民事
    案件審理中自承占有自訴人所有之台南市○○段八六三號土地在卷，並經該案承
    審法官會同台南市東南地政事務所派員勘驗屬實，製有土地複丈成果圖附該案卷
    可稽等執為論據。訊據被告乙○○堅決否認有何右揭犯行，辯稱：伊曾為鉦喬企
    業股份有限公司（以下簡稱鉦喬公司）之負責人，鉦喬公司於五十七年間因業務
    需要，搭建為倉庫使用（附圖所示Ｈ部分），但鉦喬公司業於七十七年三月二十
    一日經本院民事裁定破產在案，該處即荒廢迄今，伊雖為鉦喬公司之負責人，但
    並未占有該地；又坐落系爭土地上門牌號碼為台南市○區○○路二六一號房屋（
    即附圖八六四號房屋部分），係伊前女婿即案外人林銘濱於五十八年間搭建，自
    六十二年起供伊借住迄今，伊並未竊佔自訴人之土地等語。經查：(1)被告確有占
    有使用自訴人所有之台南市○區○○段八六三地號之事實，業據自訴人代表人蕭
    弈泉指訴歷歷，並經本院另案九十年訴字第二０四號損害賠償事件之承審法官會
    同台南市東南地政事務所勘驗現場明確，並製有勘驗筆錄、現場簡圖、現場照片
    及土地複丈成果圖附該卷可稽，且上開事實復經本院另案九十年訴字第二０四號
    判決及台灣高等法院台南分院九十一年度上字第四七號判決認定在案，有上開判
    決各一份附卷可稽，被告占有系爭土地之事實應堪認定。(2)次查，自訴人代表人
    蕭弈泉指稱被告自五十七年即占有自訴人所有之系爭土地，且系爭土地附圖ＤＨ
    以外之處，均為被告種植樹木，且被告亦不否認自六十二年起即住居於附圖所示
    地號八六四號房屋部分，且使用系爭土地種樹之事實，據此可知，被告確實自五
    十七年即占有系爭土地，益證自訴人代表人丙○○所言非虛，被告自五十七年起
    即占有使用系爭土地之事實，亦堪認定。(3)再者，按竊佔罪之法定本刑為五年以
    下有期徒刑，其追訴權時效為十年（刑法第三百二十條第一項、第二項、第八十
    條第一項第二款參照），又按竊佔罪為即成犯，於其竊佔行為完成時犯罪即成立
    ，以後之繼續竊佔，乃狀態之繼續，而非行為之繼續（最高法院六十六年台上字
    第三一一八號判例參照）。本件被告使用系爭土地，自五十七年起迄今已三十四
    年之久，本件追訴權之時效業已完成，至為灼明。自訴人代表人丙○○雖指稱：
    被告係於八十九年十二月二十三日始將附圖所示之ＡＢ兩點以鐵絲網圈圍，被告
    之竊佔犯行並未罹於時效云云。然被告自五十七年起使用系爭土地之事實，已如
    前述，縱被告係於八十九年十二月二十三日圈圍鐵絲網，亦無礙於被告自五十七
    年起使用系爭土地之事實認定，是自訴人代表人丙○○上開指述即與法未合，依
    照首開說明，爰就此部分為免訴判決之諭知。
據上論斷，應依刑事訴訟法第三百四十三條、第三百零一條第一項前段、第三百零二
第二款，判決如主文。
中      華      民      國    九十一    年      九      月     十九     日
                                  臺灣台南地方法院刑事第二庭
                                      法  官  鄭  燕  璘
右正本證明與原本無異。
如不服本判決應於送達後十日內向本院提出上訴狀。
                                      書記官  田  富  蓉
中      華      民      國    九十一    年      九      月     二十五   日
